【裁判字號】    95,判,739
【裁判日期】    950518
【裁判案由】    綜合所得稅
【裁判全文】
最  高  行  政  法  院  判  決
                                     95年度判字第00739號
上  訴  人  乙○○
            甲○○
被 上訴 人  財政部臺灣省北區國稅局
代  表  人  許虞哲
上列當事人間因綜合所得稅事件，上訴人對於中華民國93年11月
10日臺北高等行政法院93年度簡字第757號判決，提起上訴。本
院判決如下：
    主  文
原判決廢棄，發回臺北高等行政法院。
    理  由
一、按應適用通常訴訟程序之事件，誤行簡易訴訟程序，其所踐
    行之訴訟程序即有重大瑕疵，當事人得依行政訴訟第132條
    準用民事訴訟法第197條之規定，行使責問權，除當事人對
    該訴訟程序之違背已表示無異議，或無異議而為本案之言詞
    辯論者，應喪失責問權外，當事人對該原判決提起上訴，上
    訴審法院為維護當事人之審級利益，得以原判決違背訴訟程
    序之規定，為廢棄原判決並發回原審法院。復按行政訴訟法
    第229條第1項所定適用簡易程序之金額，業經司法院以命令
    提高為20萬元，並自93年1月1日實施。因此，關於稅捐課徵
    事件涉訟，所核課之稅額在20萬元以下者，始適用簡易程序
    ，否則，即應適用通常程序。
二、本件上訴人甲○○辦理85年度綜合所得稅結算申報時，漏報
    其配偶即上訴人乙○○取自統健實業股份有限公司佣金及業
    績獎金（其他所得）計新台幣（下同）2,628,612元（下稱
    系爭佣金獎金），案經財政部臺北市國稅局查得，通報被上
    訴人併課其綜合所得，核定綜合所得總額為3,645,910元，
    淨額為3,022,844元，漏繳所得稅額495,967元，除通知上訴
    人甲○○補徵本稅495,967元外，並按所漏稅額處0.5倍罰鍰
    247,900元（計至百元止）。上訴人等不服，循序提起行政
    訴訟，經原審適用簡易訴訟程序判決駁回其訴。惟查，本件
    上訴人爭執之事項為本稅及罰鍰，合計743,867元，已逾20
    萬元，屬於通常訴訟程序之事件，詎原審竟適用簡易程序而
    為判決，因上訴人對原審訴訟程序之違背並未明示表示無異
    議，且原審又未行言詞辯論程序，上訴人無從為默示之捨棄
    責問權，則原審之訴訟程序即有重大瑕疵。上訴人對本件判
    決不服提起上訴，雖未指摘及此，然此攸關上訴人之審級利
    益，為維持審級制度之必要，自應由本院將原判決廢棄發回
    ，由原審另為適法之裁判。
據上論結，本件上訴為有理由，依行政訴訟法第256條第1項、第
260條第1項，判決如主文。
中    華    民    國    95    年    5     月    18    日
                  第三庭審判長法  官  趙  永  康
                              法  官  黃  璽  君
                              法  官  侯  東  昇
                              法  官  黃  淑  玲
                              法  官  林  文  舟
以  上  正  本  證  明  與  原  本  無  異
中    華    民    國    95    年    5     月    18    日
                              書記官  王  福  瀛


司法院資訊處製作；財團法人民間司法改革基金會備份。
